【裁判字號】    97,消債更,934
【裁判日期】    971030
【裁判案由】    聲請更生程序
【裁判全文】
臺灣高雄地方法院民事裁定           97年度消債更字第934號
聲  請  人  甲○○
代  理  人  徐豐益律師
上列當事人聲請消費者債務清理事件，本院裁定如下：
    主  文
聲請人即債務人甲○○自民國九十七年十月三十日下午四時起開
始更生程序。
命司法事務官進行本件更生程序。
    理  由
一、聲請意旨略以：聲請人即債務人前遭主管即第三人鍾霖偽以
    聲請人名義申請貸款而留下聲請人一身債務，且聲請人前與
    如附表所示之銀行訂定消費借貸、信用卡、現金卡契約，致
    積欠如附表所示無擔保債務合計新臺幣（下同）706,351 元
    ，而聲請人因不堪債權銀行催逼而協商，遂於民國95年4 月
    19日，依金融主管機關協調成立之中華民國銀行公會會員辦
    理消費金融案件無擔保債務協商機制，與如附表所示之最大
    債權銀行達成分期還款協議，同意自95年5 月起，以分80期
    ，年利率0 ％，每月償還12,106元之方式清償債務。惟聲請
    人於協議之薪資僅約15,000元，無法清償債務，其後又因父
    親工作受傷復健中，須由聲請人支付家中生活費用及扶養父
    母，聲請人身體並亮起紅燈，致經濟狀況雪上加霜，始於97
    年2 月間因無法再負擔原協商還款金額而毀諾，其後復遭資
    遣，是聲請人有不可歸責於己之事由致履行顯有重大困難，
    爰聲請本院准予裁定更生等語。
二、按債務人不能清償債務或有不能清償之虞者，得依本條例所
    定更生程序，清理其債務；債務人無擔保或無優先權之債務
    總額未逾1,200 萬元者，於法院裁定開始清算程序或宣告破
    產前，得向法院聲請更生；法院開始更生程序之裁定，應載
    明其年、月、日、時，並即時發生效力；法院裁定開始更生
    或清算程序後，得命司法事務官進行更生或清算程序，必要
    時得選任律師、會計師或其他適當之自然人或法人一人為監
    督人或管理人；債務人對於金融機構因消費借貸、自用住宅
    借款、信用卡或現金卡契約而負債務，在聲請更生或清算前
    ，應提出債權人清冊，以書面向最大債權金融機構請求協商
    債務清償方案並表明共同協商之意旨；債務人與金融機構協
    商成立者，不得聲請更生或清算，但因不可歸責於己之事由
    ，致履行顯有重大困難者，不在此限；本條例施行前，債務
    人依金融主管機關協調成立之中華民國銀行公會會員辦理消
    費金融案件無擔保債務協商機制與金融機構成立之協商，準
    用前項之規定，消費者債務清理條例第3 條、第42條第1 項
    、第45條第1 項、第16條第1 項、第151 條第1 項、第5 項
    、第6 項分別定有明文。
三、經查：
  (一)聲請人就其主張上開債務、收入之事實，及其於95年4 月19
    日與各債權人依據中華民國銀行公會會員辦理消費金融案件
    無擔保債務協商機制，就積欠之債務，達成每月應償還12,1
    06元予各債權人之分期還款協議等情，業據聲請人提出協議
    書、無擔保債務明細表、財團法人金融聯合徵信中心當事人
    綜合信用報告、刑事傳票、借據、存摺明細影本、資遣證明
    書、聲請人之95、96年度綜合所得稅各類所得資料清單、財
    產歸屬資料清單、聲請人勞保投保資料、診斷證明書、扶養
    費證明書、門診收據、各1 份附卷可憑（見本院卷第41至65
    頁、第76至87頁、第123 至142 頁），經核大致相符，堪信
    為真實。且聲請人亦依上揭分期還款協議，直至97年2 月後
    始毀諾，亦有聲請人提出之活期儲蓄存款存摺影本在卷可參
    （見本院卷第103 至106 頁）。從而，聲請人主張其曾積欠
    債權人上開債務，且與債權人達成分期還款協議，並已清償
    多期分期款等語，堪予採信。
  (二)又聲請人主張其於95年4 月協商時，每月收入約為15,000元
    ，此有聲請人提出之勞工保險被保險人投保資料表及95年、
    96 年 度綜合所得稅各類所得資料清單可參（見本院卷第41
    至43頁），堪信為真實。而以聲請人95年、96年度之每月工
    作收入約為15,000元，姑不論其主張每月尚支付父、母扶養
    費5,00 0元乙節是否屬實，惟其上開收入扣除其每月分期協
    商還款之12,106元後，僅剩2 千餘元，已難以維持其最低基
    本生活費用，惟如將收入用以支付其基本需求費用，亦無力
    依約還款。又其於入不敷出而毀諾後，復遭任職公司資遣，
    並有聲請人提出之資遣證明書可參。是本院斟酌聲請人已依
    上開分期還款協議，清償並已清償20餘期分期款予債權人，
    足見聲請人並非毫無履行分期款即任意毀約，而聲請人在工
    作收入扣除基本需求之費用後，仍不足以支付每月分期款之
    情形下，衡情自無法苛求聲請人放棄每月基本生活需求，在
    其無法獲得溫飽之狀況下，將每月工作收入先用以還債，且
    其後復因遭資遣，更無法與債權人個別協商，至堪明確。是
    聲請人主張其履行上揭分期還款協議顯有重大困難，且係不
    可歸責聲請人等語，應屬可採。此外，本件聲請人復無消費
    者債務清理條例第6 條第3 項、第8 條或第46條各款所定駁
    回更生聲請之事由存在。從而，本件聲請人聲請更生，為有
    理由，應予准許。
四、綜上所述，本件聲請人有無法清償如附表所示未逾1,200 萬
    元債務之情事，且其未經法院裁定開始清算程序或宣告破產
    ，業經本院查明在案，有查詢表、前案紀錄表各1 份附卷可
    按，是聲請人聲請更生，並無不合，應予准許，爰裁定如主
    文第一項所示。並依上開規定命司法事務官進行本件更生程
    序，爰裁定如主文第二項所示。
五、依消費者債務清理條例第11條第1 項、第45條第1 項、第16
    條第1 項，裁定如主文。
中    華    民    國    97    年    10    月    30    日
                  民事第五庭  法    官  楊淑珍
上為正本係照原本作成。
本件不得抗告。
本裁定已於民國97年10月30日下午4時公告。
中    華    民    國    97    年    10    月    30    日
                              書  記  官  吳韻芳
附表：債權人清冊
┌──┬────────────┬────────┬────────────┐
│編號│債權人                  │金額（新臺幣）  │  種        類          │
├──┼────────────┼────────┼────────────┤
│一  │台北富邦銀行            │ 151,000元      │信用貸款                x
├──┼────────────┼────────┼────────────┤
│二  │陽信銀行                │  80,000元      │信用貸款                │
├──┼────────────┼────────┼────────────┤
│三  │遠東銀行                │ 126,000元      │信用貸款                │
├──┼────────────┼────────┼────────────┤
│四  │台新銀行                │  45,000元      │現金卡                  │
├──┼────────────┼────────┼────────────┤
│五  │台新銀行                │ 127,358元      │信用卡                  │
├──┼────────────┼────────┼────────────┤
│六  │中國信託商業銀行        │  56,000元      │現金卡                  │
├──┼────────────┼────────┼────────────┤
│七  │中國信託商業銀行        │ 120,993元      │信用卡                  │
├──┴────────────┼────────┼────────────┤
│合               計           │ 706,351元      │                        │
└───────────────┴────────┴────────────┘


司法院資訊處製作；財團法人民間司法改革基金會備份。
